臺灣臺中地方法院刑事判決　　　　　　　　　　　　九十三年度易字第一三五二號
　　公　訴　人　臺灣臺中地方法院檢察署檢察官
　　被　　　告　丁○○
右列被告因詐欺案件，經檢察官提起公訴（九十二年度偵字第一九七一Ｏ號），本院
判決如左：
    主      文
丁○○連續意圖為自己不法之所有，以詐術使人將本人之物交付，累犯，處有期徒刑
肆月，如易科罰金，以佰元折算壹日。
    事      實
一、丁○○曾於民國九十一年間因違反商標法案件，經本院判處有期徒刑四月確定，
    於九十一年十二月二十七日以易科罰金執行完畢。緣其於九十一年七月間某日，
    以自己名義為合會之會首，邀集十一名會員組成合會，其中有會員參加二會，連
    同會首合計共十六會，會期自九十一年七月十日起至九十二年十月，丙○○及其
    妻謝秋如各參加一會，該合會每月會款新台幣（下同）二萬元，採內標制，底標
    一千二百元起，於每月十日標會，開標地點在臺中市○○○○街三一二號。詎丁○○因對外積欠鉅額債務，致該合會於九十二年二月間不能繼續進行，竟意圖為
    自己不法之所有，除隱瞞上情外，另分別於九十二年三月十日後、四月十日後及
    五月十日後某時，向丙○○及謝秋如謊稱九十二年三月係由甲○○以四千六百元
    得標，九十二年四月係由陳惠菁以三千五百元得標，及九十二年五月係由柯政賢
    以三千五百元得標，致丙○○及謝秋如陷於錯誤，以為該合會仍然持續進行中，
    而分別於九十二年三月十一日或十二日、四月十一日或十二日及五月十一日或十
    二日，在臺中市○○路○段九十三號，分別交付現金三萬零八百元、三萬三千元
    及三萬三千元給丁○○，合計有九萬六千八百元。嗣至九十二年六月十日由丙○○得標後，未獲丁○○交付合會金，始查知上情。
二、案經丙○○訴由臺灣臺中地方法院檢察署檢察官偵查起訴。
    理      由
一、訊據被告丁○○矢口否認右揭犯行，辯稱：其只有跟甲○○、乙○○停會，該停
    會部分之會款，其要用自己之能力負擔，故合會並未停止，且其係因財務狀況不
    好，所以才沒有給付會款給丙○○，其並無詐欺之故意云云。
(一)、右揭事實，業據被害人丙○○於警詢、偵查中及本院審理時指訴綦詳，並有合會
    會簿影本一份、被害人丙○○發給被告之存證信函影本一份、被告開立面額為四
    十四萬元交由被害人丙○○收執之本票影本一份附於偵查卷可稽。而被告於本院
    審理時供稱：「（你的債務總共多少？）九十二年二月份的時候大約一百多萬近
    二百萬元，陸陸續續增加為二、三百萬元」等語，足見被告於九十二年二月份之
    財務狀況已屬於支付不能之狀態，則其當無能力支付其所謂私下停會會員之會款
    甚明。況稱合會者，謂由會首邀集二人以上為會員，互約交付會款及標取合會金
    之契約，其僅由會首與會員為約定者，亦成立合會，民法第七百零九條之一第一
    項定有明文；且會員非經會首及會員全體之同意，不得退會，亦不得將自己之會
    份轉讓於他人，民法第七百零九條之八第二項亦有明文，是被告本無自行與甲○○、乙○○約定由被告受讓甲○○、乙○○之會份後，同意甲○○、乙○○退會
    之權利。
(二)、被告於偵查中供稱：「去年（九十二年）二月只有跟乙○○等三人就該部分合會
    協議停止」等語，顯然被告供稱其與甲○○、乙○○停會之時間為九十二年二月
    份，惟被告於本院審理時另供稱：「（九十二年三、四、五月何人得標？）三月
    份是甲○○、四月是陳惠菁、五月是柯政賢」等語，則何以被告已與甲○○私下
    終止合會後，甲○○仍得於九十二年三月份得標？是其供稱九十二年三月後合會
    仍有持續進行云云，顯屬有疑。另被告雖供稱其於九十二年三月、四月及五月份
    向被害人及其他合會會員收取之會款均有交給得標之會員云云，然被告對此並無
    法提出證據證明之，亦與一般經驗常情有違。顯然上開合會於九十二年三月份起
    即已停會，而被告竟仍向被害人丙○○、謝秋如謊稱有會員得標，並向渠等收受
    會款，足見其確有向被害人丙○○、謝秋如施用詐術，亦有為自己不法所有之意
    圖甚明。
(三)、綜上所述，被告確有向被害人丙○○、謝秋如詐得九萬六千八百元，其所辯無非
    卸飾之詞，不足採信，事證明確，其犯行洵堪認定。
二、核被告所為，係犯刑法第三百三十九條第一項之詐欺取財罪。被告先後多次犯行
    ，時間緊接，犯罪構成要件相同，顯係基於概括之犯意而為，為連續犯，應依刑
    法第五十六條之規定論以一罪，並加重其刑。被告向謝秋如詐欺取財之犯罪事實
    ，雖未據公訴人起訴，惟與已起訴其所犯前開有罪部分有連續犯關係，屬裁判上
    一罪，為起訴效力所及，本院自得一併加以審理，併此敘明。查被告曾於九十一
    年間因違反商標法案件，經本院判處有期徒刑四月確定，於九十一年十二月二十
    七日以易科罰金執行完畢，此有臺灣高等法院被告全國前案紀錄表及臺灣臺中地
    方法院檢察署刑案資料查註紀錄表各一份附卷可稽，其於前案執行完畢後，五年
    內再犯本件有期徒刑以上之罪，係屬累犯，應依刑法第四十七條規定加重其刑；
    並遞加重其刑。爰審酌被告犯罪之動機、目的、手段、其品行及智識程度、犯罪
    所生之損害為九萬六千八百元，尚非重大、迄未與被害人等達成和解，及其犯罪
    後之態度等一切情狀，量處如主文所示之刑，並諭知易科罰金之折算標準。
據上論斷，應依刑事訴訟法第二百九十九條第一項前段，刑法第五十六條、第三百三
十九條第一項、第四十七條、第四十一條第一項前段，罰金罰鍰提高標準條例第一條
前段、第二條，判決如主文。
中      華      民      國      九十三    年      九    月    二十七    日
                                    臺灣臺中地方法院刑事第六庭
                                        審判長法  官    王  國  棟
                                              法  官    林  念  祖
                                              法  官    簡  源  希
右正本證明與原本無異。
如不服本判決，應於判決送達後十日內向本院提出上訴狀，上訴於臺灣高等法院臺中
分院( 須附繕本 )。
                                              書記官
中      華      民      國      九十三    年      九    月    二十七    日
附錄論罪科刑法條：
刑法第三百三十九條第一項：意圖為自己或第三人不法之所有，以詐術使人將本人或
                          第三人之物交付者，處五年以下有期徒刑、拘役或科或
                          併科一千元以下罰金。
